【裁判字號】    94,交聲,146
【裁判日期】    950116
【裁判案由】    違反道路交通管理處罰條例聲明異議
【裁判全文】
臺灣苗栗地方法院交通事件裁定      94年度交聲字第146號
    原處分機關  交通部公路總局新竹區監理所苗栗監理站
    異  議  人
    即受處分人  甲○○
上列受處分人因違反道路交通管理處罰條例案件，對於交通部公
路總局新竹區監理所苗栗監理站94年10月21日以竹監苗字第裁
54-F0000000 號裁決處分不服（原舉發案號：苗栗縣警察局苗縣
警交字第F0000000號），聲明異議，本院裁定如下：
    主  文
原處分撤銷。
甲○○違反汽車駕駛人，駕駛汽車肇事致人受傷，應向警察機關
報告，不得駛離之規定，吊扣其駕照個月。
    理  由
一、原處分意旨略以：異議人甲○○於94年9 月15日下午1 時0
    分許，駕駛其父親涂日清所有車牌號碼6H－3336號自用小客
    車，行經苗栗縣竹南鎮○○里○○路照南國中預定地前撞及
    鄭蕭錦所騎乘之車牌號碼BWB －575 號重型機車，致鄭蕭錦
    受有右手及左膝擦傷之傷害。異議人明知其肇事致人受傷，
    未為必要之救護及報案義務，即駛離現場逃逸他去，經苗栗
    縣警察局竹南分局查知，並通知到案後製作違規通知單舉發
    ，應於94年9 月30日到案，異議人未於應到案日期到案，爰
    依道路交通管理處罰條例第62條第1 項、第67條第1 項之規
    定，裁處異議人吊銷駕駛執照，終身禁考之處分云云。
二、異議人異議意旨略以：異議人於94年9 月15日下午1 時許，
    駕駛車號6H-3336 號自小客車沿苗栗縣竹南鎮○○路行駛，
    突有鄭蕭錦騎車號BWB-575 號機車，自後方擦撞異議人之汽
    車後，鄭蕭錦之人車倒地受傷。於本件車禍發生時，異議人
    隨即停車，並搖下車窗，見鄭蕭錦已經起身，來到異議人之
    汽車車窗旁，異議人為防搶起見，不敢任意下車，並依鄭蕭
    錦要求，將異議人之電話號碼留給鄭蕭錦後，見鄭蕭錦行動
    並無大礙，鄭蕭錦亦表示無須救護，屆時再以電話通知異議
    人即可。隨後異議人始離開現場。詎鄭蕭錦諒係一時忘記異
    議人所留下之聯絡電話號碼，遂通知警方協尋，經警方找到
    異議人後，隔日雙方即就傷害部分成立和解。按「汽車駕駛
    人，駕駛汽車肇事致人受傷或死亡，應及採取救護或必要措
    施，並向警察機關報告，不得駛離；違者吊扣其駕照3 個月
    至6 個月；逃逸者吊銷駕駛執照」，此為道路交通管理處罰
    條例第62條第1 項所規定，惟該條項前段與後段之區別，主
    要在於後者「逃逸」，除有駛離現場之行為外，尚有積極逃
    避救護義務之主觀上惡意，而與單純之「駛離」現場有別，
    換言之，「單純駛離」係指，肇事者主觀上以為或經受傷之
    人告知並無大礙；或因肇事者過失或重大過失而不知有肇事
    之情，為客觀上一般明理之人均足以判斷已有肇事致人受傷
    或死亡之情等情形均屬之。至於「逃逸」則係指肇事者除客
    觀上有駛離之行為外，主觀上尚須有故意逃避法定義務及責
    任之惡意。然於本件事發之後，鄭蕭錦已表示伊可自行就醫
    無須救護，且異議人亦將電話號碼告知鄭蕭錦，俾便日後和
    解所用，同時異議人與鄭蕭錦於案發之隔日即達成和解，亦
    足見異議人勇於任事，絕無逃避責任之意。原處分機關認為
    異議人構成肇事逃逸者，並為吊銷駕駛執照，終身禁考之處
    分，容有違誤，爰依法提出異議，請求撤銷原處分等語。
三、按汽車駕駛人，駕駛汽車肇事致人受傷，應即採取救護或其
    他必要措施，並向警察機關報告，不得駛離，違者吊扣其駕
    駛執照3 個月至6 個月；逃逸者吊銷駕駛執照，道路交通管
    理處罰條例第62條第1 項規定甚明。又人民違反法律上之義
    務而應受行政罰之行為，法律無特別規定時，雖不出於故意
    為必要，仍須以過失為其責任條例，但應受行政罰之行為，
    僅違反禁止規定或作為義務，而不以發生損害或危險為其要
    件者，推定為有過失，於行為人不能舉證證明自己無過失時
    ，即應受處罰，大法官會議釋字第275 號解釋意旨可資參照
    。而道路交通管理處罰條例第62條第1 項後段所處罰之肇事
    致人受傷後未盡救護、報告義務而「逃逸」之行為，因法條
    用語之「逃逸」，乃指行為人以積極行為逃離他去以規避警
    察機關之稽查，應以出於故意為限。反之同項前段之違反肇
    事致人受傷後之救護、報告義務而駛離之行為，則僅為行為
    人作為義務之規定，不以故意為必要，倘行為人肇事致人受
    傷，而未救護或報告警察機關者即行駛離，因已違反作為本
    條例之作為義務，揆以前揭說明，應推定其有過失。
四、查本件原處分機關以異議人於94年9 月15日下午1 時0 分許
    ，駕駛其父親涂日清所有車牌號碼6H－3336號自用小客車，
    行經苗栗縣竹南鎮○○里○○路照南國中預定地前撞及鄭蕭
    錦所騎乘之車牌號碼BWB －575 號重型機車，致鄭蕭錦受有
    右手及左膝擦傷之傷害。異議人明知其肇事致人受傷，人未
    為救護、報案之行  為即駛離現場，固有卷附苗栗縣警察局
    舉發違反道路交通管理事件通知單影本在卷為憑。惟異議人
    執前開情詞堅決否認有逃逸之故意，經證人即被害人鄭錦蕭
    到院證述：因為受傷後，手傷還好，所以走過去跟異議人說
    你可以先請回去，因為怕找不到異議人，打電話又找不到人
    ，在警察局並沒有說異議人加速，也沒有說逃逸等情，有本
    院訊問筆錄可證，再本院調閱臺灣苗栗地方法院檢察署94年
    度偵字第4379號偵查卷，鄭錦蕭於94年9 月15日在警察局指
    證：甲○○肇事後有停車等語，核與異議人於本院訊問中所
    述相符。足認異議人於本件車禍發生時，確有下車查看，因
    鄭錦蕭表示不需要送醫救護，因而致異議人誤會鄭錦蕭無意
    追究而先行駛離，足見異議人所辯伊無逃逸之故意等語，應
    非虛言，且肇事第2 日即94年9 月16日與鄭錦蕭和解，賠償
    鄭錦蕭10,500元，有和解書在卷可證，鄭錦蕭與異議人無親
    無故，無為其說謊之理由，證詞應可採信；而異議人如有逃
    逸之犯意，亦無於肇事次日旋即賠償鄭錦蕭之理，是原處分
    機關認異議人逃逸之事實明確，據以裁處，已有可議。惟查
    ，當時鄭錦蕭既曾向異議人要電話，足見仍有督促異議人盡
    報告警察機關義務之本意，而汽車駕駛人肇事致人受傷，本
    有救護及報告之義務，鄭錦蕭固然表明無救護之必要，但既
    表示有意報警，異議人未詢問鄭錦蕭是否有報警之真意，即
    未向警方報告肇事即擅行駛離，其出於自己之誤認而違反肇
    事違規者之報告義務，並不具正當事由，仍推定其有過失，
    而異議人既無從舉證其未盡報告義務有何正當事由，仍應依
    道路交通管理處罰條例第62條前段之規定予以裁罰。原處分
    機關僅憑舉發單片面記載，未查本件異議人肇事後之處理情
    形及駛離現場之始末，率認其肇事致人受傷而逃逸，並據道
    路交通管理處罰條例第62條第1 項後段規定予以裁罰，於法
    自有未合。本院認異議人並無逃逸之故意，不能該當於道路
    交通管理處罰條例第62條第1 項後段之肇事致人受傷而逃逸
    之規定，惟其無正當理由違反向警察機關報告之義務即駛離
    ，不無過失，且與道路交通管理處罰條例第62條第1 項前段
    之規定相符，應撤銷原處分，並依道路交通管理處罰條例第
    62條第1 項前段之規定，審酌異議人違規情節等，自為裁罰
    如主文所示。
據上論斷，應依道路交通案件處理辦法第20條前段，裁定如主文
。
中    華    民    國    95    年    1     月    16    日
                  交通法庭      法  官  張珈禎
右正本證明與原本無異。
如不服本裁定應於送達後5日內向本院提出抗告狀。
                                書記官  黃雅琦
中    華    民    國    95    年    1     月    16    日


司法院資訊處製作；財團法人民間司法改革基金會備份。
